臺灣高雄地方法院刑事判決　　　　　　　　　　　　　九十三年度易字第五三六號
　　公　訴　人　臺灣高雄地方法院檢察署檢察官
　　被　　　告　乙○○
右列被告因頂替案件，經檢察官提起公訴（九十二年度偵字第二一二三七號），本院
判決如左：
    主  文
乙○○意圖使犯人隱避而頂替，處有期徒刑伍月，如易科罰金，以參佰元折算壹日。
    事  實
一、乙○○曾受僱於丙○○經營之三億麥芽實業有限公司（下稱三億公司）擔任貨櫃
    搬卸工。緣丙○○明知大陸香菇為管制進口物品，惟因無進口管道，乃於民國八
    十九年三月間，以向越南之某不詳出口商購買當地樹薯粉之機會，利用裝載樹薯
    粉之進口貨櫃六只中之兩只，走私大陸產製壓縮香菇一批，藉以朦混進口。嗣於
    同年三月二十三日由伊瑪輪載運該六只貨櫃至高雄港，經高雄關稅局查驗人員於
    第四十二碼頭查獲，並扣得大陸產製之香菇共計二萬二千六百零八公斤（完稅價
    格新台幣【下同】三百二十一萬二千二百八十元）。事發後，乙○○明知丙○○
    涉有違反懲治走私條例之罪嫌，竟意圖隱避丙○○，基於頂替之意思，先於同年
    十二月二十九日，在丙○○所涉違反懲治走私條例案件偵查中，經臺灣高雄地方
    法院檢察署檢察官以證人身分傳訊到庭時證稱：「（問：丙○○稱本案之走私物
    係你拿他之證件去辦進口的？﹚是的。牌照是我向他借來，物品是我進口的」等
    語，復於九十年五月二十四日，前開案件偵查中到庭證述︰「（問︰進口是你？
    ）是的，我借丙○○之牌」等語，藉以頂替丙○○違反懲治走私條例之罪嫌，臺
    灣高雄地方法院檢察署檢察官並據以對丙○○所涉違反懲治走私條例罪嫌部分，
    以八十九年度偵字第二三七七三號予以不起訴處分確定。嗣經臺灣高雄地方法院
    檢察署檢察官以九十年度偵字第一四八○○號以乙○○涉嫌違反懲治走私條例提
    起公訴，乙○○於本院九十一年度訴字第六七一號案件審理中即堅詞否認有何私
    運管制物品進口之犯行，經獲判無罪後，檢察官提起上訴，乙○○復於九十二年
    七月二十四日，在臺灣高等法院高雄分院九十二年上訴字第九六七號案件調查時
    更易前開偵查中之不實證述而供稱：「本件（走私案件）不是我進口的，我是不
    知情的人頭，是丙○○的三億公司用我的名義進口的」等語，而經臺灣高等法院
    高雄分院判決駁回檢察官之上訴確定，始查悉上揭頂替情事。
二、案經臺灣高雄地方法院檢察署檢察官自動偵查起訴。
    理  由
一、訊據被告乙○○矢口否認有何頂替犯行，辯稱：伊於偵訊中係表示向丙○○借牌
    進口樹薯粉，扣案之香菇並非伊走私進口，嗣於臺灣高等法院高雄分院審理中所
    為陳述均一致云云。經查：
  (一)被告前於臺灣高雄地方法院檢察署八十九年度偵字第二三七七三號丙○○所涉違
    反懲治走私條例案件偵查中，於八十九年十二月二十九日經檢察官以證人身分傳
    訊到庭時證稱：「（丙○○稱本案走私物係你拿他之證件去辦理進口？）是的，
    牌照是我向他借來的，物品是我進口的。」、「（確是你進口的？）是的。」、
    「（向丙○○借牌情形？）是我出面向丙○○借的，但辦理是丙○○公司辦理的
    ，我是借進出口證明卡，因我朋友在越南他叫連俊明，他是華僑，他去年坐我的
    車，從台北下來，他就問我臺灣樹薯粉有無銷路，因以前曾到丙○○公司卸貨，
    我知他有做樹薯粉，才向他借，我借了四、五次，都進口樹薯粉。」、「（這次
    走私丙○○知否？）不知道，我也是後來丙○○通知我被查獲走私香菇，我才知
    道，我才打電話問越南連俊明，他表示是在越南誤裝香菇」、「（委託三億公司
    丙○○辦理進口，對價如何？）我是進口後賣給丙○○，再依連俊明之指示向丙
    ○○收錢，每次約六只貨櫃，約台幣五十萬左右。」等語（見八十九年度偵字第
    二三七七三號偵查卷第八十七、八十八頁）；復於九十年五月二十四日，前開案
    件偵查中乃到庭證述︰「（問︰進口是你？）是的，我借丙○○之牌」等語（見
    同上偵查卷第九十二頁），有上開偵訊筆錄影本各乙份附卷可稽。足見被告於前
    開案件偵查中確供稱本件走私香菇係其所進口，丙○○並不知情等語甚明。
  (二)惟被告經檢察官以九十年度偵字第一四八○○號涉嫌違反懲治走私條例罪嫌提起
    公訴，於本院以九十一年度訴字第六七一號案件調查時卻否認有何私運管制物品
    進口之犯行，改供稱：「（誰幫你辦理進口事宜？）是連俊明出面去辦的，我去
    借牌。」、「（借牌需跟丙○○拿何資料？）資料不是我辦的，連俊明交代我拿
    什麼就拿什麼。（每次借牌都跟丙○○拿資料？）是。」、「（拿何資料？）我
    沒有拿資料，是連俊明通知我有貨進來，叫我去拿貨款。」、「（借牌與進貨哪
    個程序先進行？）連俊明辦的，我不知道。」、「（誰去辦理進口？）連俊明。
    」「（有無去領貨？）沒有。」「（誰僱用你卸貨櫃？）三億公司的丙○○，每
    月付我三萬多元的薪水。」、「（匯款帳戶？）不記得。」云云（見本院九十一
    年度訴字第六七一號案卷第三十二、三十四、三十五、四十二、四十三頁）；嗣
    於九十二年七月二十四日臺灣高等法院高雄分院九十二年上訴字第九六七號案件
    調查時供稱：「本件不是我進口的，我是不知情的人頭，是丙○○的三億公司用
    我的名義進口的，我沒有作進口的事，也沒有走私。」等語（見臺灣高等法院九
    十二年度上訴字第九六七號案卷第三十七頁），業經本院依職權調閱被告所涉上
    開違反懲治走私條例案件全卷核閱無誤，有各該訊問筆錄在卷可憑。被告就有無
    向丙○○借用三億公司資料辦理進口及何人辦理進口手續等節，顯然前後供述不
    一，亦與其前開偵查中所述相左，嗣於臺灣高等法院高雄分院調查時則根本否認
    本件進口事宜。核與丙○○前於臺灣高等法院高雄分院九十二年上訴字第九六七
    號案件調查時證稱：「本件走私不是乙○○做的，公司的大小章也沒有被盜用。
    」等情相符。則被告前開偵查中所為本件走私香菇係其所進口，丙○○並不知情
    之陳述，顯非真實。
  (三)證人即三億公司之負責人丙○○前雖於本院九十一年度訴字第六七一號案件調查
    時證稱：「（被告何時賣你樹薯粉？）二、三年前。」「（知否樹薯粉何來？）
    他說有朋友從越南運來，有貨要賣給我，但沒有牌可以辦理，所以借我公司的牌
    ，當時貨已經進口。」、「（誰去辦理進口事宜？）由我們公司委託報關行辦理
    。」、「（辦理進口需要何資料？）到港證明、提貨單。」、「（是否認識連俊
    明？）不認識，我從來沒有跟他聯絡過。」「（被告如何借牌？）因為他沒有公
    司執照，用我的公司執照去辦。」、「（不用交任何資料給他？）沒有，只要他
    把到貨證明傳真到我公司，由我蓋公司的大、小章，由我們公司去領貨。」、「
    （你公司有無僱用過被告？）無，他是貨運公司來卸貨的，我沒有付他薪水。」
    各等語（見本院九十一年訴字第六七一號案卷第三十七至四十頁），核與被告於
    前開案件審理中供稱：證人丙○○僱用其卸貨、「連俊明」辦理進口手續、曾向
    丙○○拿資料給「連俊明」云云不符，尚難採信。而丙○○之三億公司，係專門
    從事進口樹薯粉之公司，被告先前即係受僱在該公司任職之人，卻謂借用三億公
    司之牌照，復均不知如何辦理手續，稱「我去借牌，資料不是我辦的，我沒有拿
    資料」云云，而進口樹薯粉之後再賣予專門進口樹薯粉之丙○○三億公司，迂迴
    曲折，誠令人不可思議。況本件走私之大陸產製壓縮乾香菇共計二萬二千六百零
    八公斤，完稅價格高達三百二十一萬二千二百八十元（見八十九年度偵字第二三
    七七三號偵查卷第十一頁），豈有如被告於前開案件偵查中所稱係誤裝之理。
  (四)又伊碼輪於八十九年三月二十三日運送來台、收貨人為三億公司之六只貨櫃中，
    其中二只貨櫃夾藏扣案之大陸壓縮乾香菇之事實，有財政部高雄關稅局緝獲重大
    走私案件簡報表、扣押貨物、運輸工具收據及搜索筆錄各一份附在上開八十九年
    度偵字第二三七七三號偵查卷可憑，而丙○○前於法務部調查局航業海員處高雄
    行業海員調查站（以下簡稱調查站）訊問時亦自承：「收貨人為三億公司所有的
    六只貨櫃是我辦理進口的，查獲的大陸產製壓縮香菇確是我所進口，我是委託越
    南台商幫我購買及裝櫃，因為最近經濟不景氣，我是想進口販售，所得利潤均由
    我一人獨得，沒有別人與我進口該香菇」等語（見上開偵查卷第四、五頁），參
    以扣案之大陸壓縮乾香菇之完稅價格為三百二十一萬二千二百八十元，有財政部
    關稅局八十九年十月九日高普緝字第八九二○○二一五號函（見上開偵查卷第十
    一頁）在卷可憑，丙○○係專業之進口商，前揭供述，其意義及法律效果，非不
    知悉，所為不利於己之陳述，何以證明與事實不符，豈能徒憑其前開案件偵查中
    推諉予被告之詞，即遽為本件走私香菇係被告所進口之認定。況以被告於前開走
    私案件遭查獲時從事計程車司機之收入（見本院九十一年訴字第六七一號卷第三
    十三頁），實無此經濟能力購買前開私運之香菇。準此，自難認前開案件扣案之
    大陸產製壓縮香菇係被告私運進口之物。
  (五)再者，證人丙○○於調查站所為之上開供述，並未受到任何脅迫、利誘，係在自
    由意識所為等情，業經證人即調查員曹鴻台於本院九十一年度訴字第六七一號案
    件審理中結證明確（見本院九十一年度訴字第六七一號案卷第七十六頁），且為
    證人丙○○於本院前開案件審理中是認，雖其辯稱：因一時心軟，想說給人家好
    辦事情，才承認云云（見同上卷第四十一頁），嗣於本院審理時亦證稱：當時係
    調查人員要求伊讓他們好辦事云云，惟證人丙○○亦自承於五、六年前即自行向
    越南或泰國進口樹薯粉等情（見同上卷第十八頁），其對於私運管制物品會受刑
    事重懲之事，應知悉甚詳，且其為公司負責人，閱歷豐富，豈有為了便宜他人行
    事，而自陷於罪之理？證人丙○○於前開案件偵查中翻異前詞，改稱扣案大陸產
    製壓縮乾香菇係被告向其借牌進口，並提供被告之行動電話予調查站之調查員曹
    鴻台查證，經曹鴻台以電話聯絡被告到案說明時，被告答以不認識丙○○，並切
    斷行動電話，拒絕到案說明等情，業經證人曹鴻台於本院前開案件審理中結證明
    確（見同上卷第七十六、七十七頁），並有法務部調查局航業海員處高雄行業海
    員調查站八十九年十一月二十九日（89）衛法字第七四○五三五號函在卷可證（
    見八十九年度偵字第二三七七三號偵查卷第二十五至二十八頁），倘被告果係向
    證人丙○○借牌進口樹薯粉，且已借牌四、五次，衡情，豈有不認識證人丙○○
    之理？益徵被告嗣於前開案件偵查中供陳本件走私香菇係其所進口，丙○○並不
    知情云云，並非真實，不足採信。
  (六)綜上所述，被告前於臺灣高雄地方法院檢察署八十九年度偵字第二三七七三號丙
    ○○所涉違反懲治走私條例案件偵查中供稱本件走私香菇係其所進口，丙○○並
    不知情等語，誠非真實，已至明確。乃其竟於前開案件偵查中故為上開不實之供
    述，致使承辦檢察官據以對丙○○為不起訴處分確定，有臺灣高雄地方法院檢察
    署八十九年度偵字第二三七七三號不起訴處分書一份附卷可參，是其使丙○○隱
    避而頂替之意圖，灼然至明。又被告經檢察官以九十年度偵字第一四八○○號提
    起公訴，被告於本院九十一年度訴字第六七一號案件審理中堅詞否認有何私運管
    制物品進口之犯行，經獲判無罪後，檢察官提起上訴，復經臺灣高等法院高雄分
    院九十二年上訴字第九六七號判決駁回檢察官之上訴確定等節，亦有本院九十一
    年度訴字第六七一號判決及臺灣高等法院高雄分院九十二年度上訴字九六七號判
    決各乙份在卷足憑。被告所辯，洵與事實有間，不足採信。本件事證明確，被告
    犯行堪以認定，應予依法論科。
二、核被告乙○○所為，係犯刑法第一百六十四條第二項之頂替罪。爰審酌被告企圖
    規避他人之刑事責任，竟頂替犯罪，誤導國家司法權之行使，且犯後猶否認犯行
    ，未見醒悟，惟念其前無任何前科紀錄，有臺灣高等法法院被告全國前案紀錄表
    一紙可佐，素行尚稱良好等一切情狀，量處如主文所示之刑。又被告於行為後，
    刑法第四十一條業經立法院於九十年一月四日修正為第四十一條第一項︰「犯最
    重本刑為五年以下有期徒刑之刑之罪，而受六個月以下有期徒刑或拘役之宣告，
    因身體、教育、職業、家庭之關係或其他正當事由，執行顯有困難者，得以一元
    以上三元以下折算一日，易科罰金」，並經總統於九十年一月十日公布施行，將
    易科罰金之適用範圍擴大為最重本刑五年以下有期徒刑之罪，而易服勞役及期間
    、數罪併罰之定執行刑、緩刑及易以訓誡、易科罰金各事項，均應依新法〈最高
    法院二十四年七月民刑庭總會（二）意旨參照〉，本件被告行為後法律既有變更
    ，雖其所犯之罪原在得易科罰金之適用範圍，仍應依刑法第二條第一項前段之規
    定，併諭知易科罰金之折算標準，以資懲儆。
據上論斷，應依刑事訴訟法第二百九十九條第一項前段，刑法第二條第一項前段、第
一百六十四條第二項、修正後第四十一條第一項前段，罰金罰鍰提高標準條例第一條
前段、第二條，判決如主文。
本案經檢察官甲○○到庭執行職務。
中      華      民      國    九十三    年     十一     月     十五     日
                              台灣高雄地方法院刑事第十二庭
                                    審判長法  官 張維君
                                          法  官  伍逸康
                                          法  官  劉惠娟
右正本證明與原本無異。
如不服本判決，應於判決送達後十日內，向本院提出上訴狀。
                                          書記官  陳素徵
中      華      民      國    九十三    年     十一     月     十八     日
中華民國刑法第一百六十四條
(藏匿人犯或使之隱避、頂替罪)
藏匿犯人或依法逮捕拘禁之脫逃人或使之隱避者，處二年以下有期徒刑、
拘役或五百元以下罰金。
意圖犯前項之罪而頂替者，亦同。
